臺灣新竹地方法院刑事判決
109年度訴字第1000號
公  訴  人  臺灣新竹地方檢察署檢察官
被      告  林鳳禮



選任辯護人  賴俊維律師
上列被告因違反毒品危害防制條例案件，經檢察官提起公訴（10
9年度偵字第12652、14022號），本院判決如下︰
    主  文
一、林鳳禮犯附表一所示之罪，各處附表一主文欄所示之刑及沒
    收。有期徒刑部分，應執行有期徒刑參年。
二、附表二所示之物沒收。
    犯 罪 事 實
一、林鳳禮意圖營利，基於販賣第二級毒品甲基安非他命之犯意
    ，於附表一所示時、地、價格、方式，販售第二級毒品甲基
    安非他命予黃義文而收取價金。
二、嗣臺灣新竹地方檢察署檢察官指揮新竹縣政府警察局警察於
    民國109年11月3日拘提林鳳禮到案，並搜索扣得附表二所示
    之物。
    理  由
壹、證據能力之認定
一、本件被告林鳳禮之供述，被告及辯護人並未主張係以不正方
    法取得或筆錄記載與實際所述不符合之情形而無證據能力，
    足認被告於警詢及偵查中之供述，均屬出於自由意識之陳述
    ，無何任意性之瑕疵可指，應具有證據能力。
二、次按被告以外之人於審判外之言詞或書面陳述，除法律有規
    定者外，不得作為證據，刑事訴訟法第159條第1項固定有明
    文；惟被告以外之人於審判外之陳述，雖不符同法第159條
    之1至第159條之4之規定，而經當事人於審判程序同意作為
    證據，法院審酌該言詞陳述或書面陳述作成時之情況，認為
    適當者，亦得為證據；又當事人、代理人或辯護人於法院調
    查證據時，知有第159條第1項不得為證據之情形，而未於言
    詞辯論終結前聲明異議者，視為有前項之同意，刑事訴訟法
    第159條之5第1項、第2項亦定有明文。查本案被告以外之人
    於警詢及偵查中之證述，暨卷內以其等記載為內容之文書證
    據，雖均屬被告以外之人於審判外之言詞陳述，然被告及辯
    護人就上開被告以外之人之審判外之陳述，於本院審理中並
    不爭執證據能力，復未曾於言詞辯論終結前聲明異議；而本
    院審酌該等證人之證述作成時之情況，並無不能自由陳述之
    情形，亦無違法取證及證明力過低之瑕疵，且與待證事實具
    有關連性，認為以之作為證據應為適當，依前揭規定說明，
    自得為證據。
三、至本院下列所引用其餘非供述證據部分，被告及辯護人於本
    院均未主張排除該非供述證據之證據能力，且迄本院言詞辯
    論終結前均未表示異議，本院審酌前揭非供述證據之取得過
    程亦無何明顯瑕疵，且無顯有不可信之情況，認均有證據能
    力。
貳、實體部分：
一、認定犯罪構成要件事實所憑之證據及理由：
（一）上揭犯罪事實欄一所示之犯罪事實，業據被告於警詢、偵
      查及本院訊問時均坦承不諱（見109偵12652號卷第10、14
      2頁、本院訴字卷第22、160、191頁），核與證人黃義文
      於警詢及偵查中之證述情節（見109偵12652號卷第86至87
      頁反面、第104至105頁反面）大致相符，並有附表二所示
      之扣案物及下列證據在卷可稽：
　 1、新竹縣政府警察局109年11月3日搜索扣押筆錄、扣押物品
      目錄表各1份（見109偵12652號卷第13至15頁）、被告所
      有扣案之藍色ASUS廠牌行動電話（含SIM卡及8G記憶卡各1
      張）照片2張（見本院訴字卷第55頁）。
　 2、本院109年聲搜字第598號搜索票1份（見109偵12652號卷
      第19頁）。
　 3、被告持用門號0000000000號行動電話與證人黃義文持用門
      號0000000000號行動電話於109年8月間之通訊監察譯文1
      份（見109偵12652號卷第119至120頁反面）。
　 4、本院109年聲監字第179號、109年聲監續字第428、498、5
      75、655號通訊監察書及電話附表各1份（見109偵14022號
      卷第40至53頁）。
　 5、新竹縣政府警察局刑事警察大隊警員於109年5月間製作之
      偵辦林鳳禮涉嫌毒品危害防制條例罪報告書1份（見109他
      1708號卷第2至4頁反面）。
　 6、新竹縣政府警察局刑事警察大隊警員於109年9月間製作之
      職務報告1份（見109他1708號卷第33至34頁）。
（二）綜上，堪認被告之任意性自白均與事實相符，本案事證明
      確，應予依法論科。
二、論罪：
（一）核被告就附表一所為，均係犯毒品危害防制條例第4條第2
      項之販賣第二級毒品罪，共2罪。
（二）被告上開2次犯行間，犯意各別，行為互殊，應予分論併
      罰。
三、刑之加重、減輕事由：
（一）累犯：
　　　按刑法第47條第1項規定：「受徒刑之執行完畢，或一部
      之執行而赦免後，5年以內故意再犯有期徒刑以上之罪者
      ，為累犯，加重本刑至2分之1。」有關累犯加重本刑部分
      ，不生違反憲法一行為不二罰原則之問題。惟其不分情節
      ，基於累犯者有其特別惡性及對刑罰反應力薄弱等立法理
      由，一律須加重最低本刑，於不符合刑法第59條所定要件
      之情形下，致生行為人所受之刑罰超過其所應負擔罪責之
      個案，其人身自由因此遭受過苛之侵害部分，對人民受憲
      法第8條保障之人身自由所為限制，不符憲法罪刑相當原
      則，牴觸憲法第23條比例原則，於該規定修正前，法院就
      該個案應裁量是否加重最低本刑，業於108年2月22日經司
      法院釋字第775號解釋意旨揭示，合先說明。查被告前因
      施用毒品案件，經本院以108年度竹簡字第975號判決判處
      有期徒刑2月、2月，應執行有期徒刑3月確定，於109年4
      月22日執行完畢，有臺灣高等法院被告前案紀錄表在卷可
      稽，其於徒刑執行完畢5年內，故意再犯本件有期徒刑以
      上之罪，為累犯，本院衡酌使本件構成累犯之罪雖為施用
      第二級毒品罪，然本件被告販賣第二級毒品之對象為同1
      人、販毒所得甚為低微、次數亦僅為2次，如適用刑法第4
      7條第1項規定加重其刑，尚與憲法罪刑相當原則、比例原
      則有違，故不依該規定加重其刑。
（二）毒品危害防制條例第17條第2項部分：
      犯第4條至第8條之罪於偵查及歷次審判中均自白者，減輕
      其刑，毒品危害防制條例第17條第2項亦有明定。查被告
      就附表一所示之犯行，已於偵查中及審判時迄至言詞辯論
      終結前均坦承不諱，應依上開規定減輕其刑。
（三）按販賣第二級毒品罪之法定刑為「無期徒刑或10年以上有
      期徒刑，得併科新臺幣1500萬元以下罰金。 」，然同為
      販賣第二級毒品之人，其原因動機不一，犯罪情節未必盡
      同，或有大盤毒梟者，亦有中、小盤之分，甚或僅止於吸
      毒者友儕間為求互通有無之有償轉讓者亦有之，其販賣行
      為所造成危害社會之程度自屬有異，法律科處此類犯罪，
      所設之法定本刑卻同為「無期徒刑或10年以上有期徒刑」
      ，均不可謂不重。於此情形，倘依其情狀處以較輕之徒刑
      ，即足以懲儆，並可達防衛社會之目的者，自非不可依客
      觀之犯行與主觀之惡性二者加以考量其情狀，是否有可憫
      恕之處，適用刑法第59條之規定酌量減輕其刑，期使個案
      裁判之量刑，能斟酌至當，符合比例原則。本案被告販賣
      第二級毒品僅2次，每次交易毒品數量不多，交易金額低
      微，堪認實際獲取之利益亦不甚鉅，販賣之對象亦僅1人
      ，所為與販賣相當數量毒品、獲取相當金額對價、販賣10
      數次以上、對象多達數人以上之嚴重危害社會治安情形仍
      有不同，犯罪情節尚非可與大盤毒梟者等同並論，本院認
      為縱依上揭規定減輕其刑後之最低刑度，猶嫌過重，實有
      情輕法重之情形，難謂符合罪刑相當性及比例原則，更無
      從與大量毒品販賣者之惡行有所區隔，是其犯罪情狀相較
      於法定之重刑，在客觀上足以引起一般人之同情，爰依刑
      法第59條之規定再酌減其刑，並遞減之。
四、量刑：
　　爰以行為人責任為基礎，審酌被告應知悉毒品對人體健康、
    精神所造成之影響甚鉅，竟仍加以販賣，助長施用毒品惡習
    ，並足以使施用者導致精神障礙與性格異常，甚至造成人民
    生命健康受損之成癮性及危險性，其不僅戕害國人身體健康
    ，且有危害社會安全之虞，行為實值非難，惟念被告犯後坦
    承犯行之態度，審酌其販賣次數、金額等情節，並衡酌被告
    之智識程度、家庭生活及經濟狀況等一切情狀，量處如附表
    一主文欄所示之刑，並定其應執行刑。
五、沒收：
（一）自被告處扣得附表二所示之物，為本件犯行所用之物，業
      據被告供承在卷（見本院訴字卷第190頁），應依毒品危
      害防制條例第19條第1項規定，不問屬於被告與否，宣告
      沒收。
（二）按犯罪所得，屬於犯罪行為人者，沒收之。但有特別規定
      者，依其規定；前2項之沒收，於全部或一部不能沒收或
      不宜執行沒收時，追徵其價額；刑法第38條之1第1項、第
      3項分別定有明文。
      被告就附表一所示取得之價金，均屬未扣案之犯罪所得，
      應依上開法條規定宣告沒收，如全部或一部不能沒收或不
      宜執行沒收時，追徵其價額。
據上論斷，應依刑事訴訟法第299條第1項前段，判決如主文。
本案經檢察官張瑞玲提起公訴，經檢察官陳中順到庭執行職務。
中　　華　　民　　國　　111 　年　　 1　　月　　 4　　日
                  刑事第八庭  審判長法　官  廖素琪
　　　　　　　　　                  法  官  林哲瑜
　　　　　　　　　                  法  官  潘韋廷
以上正本證明與原本無異。
如不服本判決應於收受本判決後20日內向本院提出上訴書狀，上
訴書狀應敘述具體理由。上訴書狀未敘述上訴理由者，應於上訴
期間屆滿後20日內補提理由書狀於本院(均須按他造當事人之人
數附繕本 )「切勿逕送上級法院」。 
中　　華　　民　　國　　111 　年　　1 　　月　　4 　　日
                                    書記官  彭筠凱
附錄本案論罪科刑法條：
毒品危害防制條例第4條第2項
製造、運輸、販賣第二級毒品者，處無期徒刑或十年以上有期徒
刑，得併科新臺幣一千五百萬元以下罰金。
　　　　　　　　　
附表一
編號 販賣對象 時間  地點 交易金額及方式 主文 1 黃義文 109年8月18日8時48分結束通話後不久 新竹縣○○鄉○○路00巷00號(含後方鐵皮屋)林鳳禮住處 林鳳禮持用附表二所示行動電話聯絡後，以新臺幣（下同）500元價格販賣甲基安非他命1小包予黃義文。 林鳳禮販賣第二級毒品，累犯，處有期徒刑貳年陸月。 犯罪所得新臺幣伍佰元沒收，於全部或一部不能沒收或不宜執行沒收時，追徵其價額。 2 黃義文 109年8月24日11時13分結束通話後不久 同上 林鳳禮持用附表二所示行動電話聯絡後，以500元價格販賣甲基安非他命1小包予黃義文。 林鳳禮販賣第二級毒品，累犯，處有期徒刑貳年陸月。 犯罪所得新臺幣伍佰元沒收，於全部或一部不能沒收或不宜執行沒收時，追徵其價額。 

附表二
扣案物 藍色ASUS廠牌行動電話（含門號0000000000號SIM 卡及8G記憶卡各1張）1支（扣押物品清單保管字號：本院110 年度院保字第211號）。